Inventaris van het archief van de familie Cousebant ca. 1400-1800
Nationaal Archief, Den Haag
- Tweede Hoofdafdeling. Goederenbezit
  - Stukken betreffende afzonderlijke goederen in verschillende plaatsen., III
    - Betreffende goederen in Holland., A
      - Ooltgensplaat en Den Bommel., 33
        - Algemeen., a
          - Register van akten van uitgifte van percelen land onder Sint Adolphsland, anders genoemd Ooltgensplaat, met de polders de Galathee, de Noordpolder en Den Bommel, lopende van 1477-1527, afgeschreven in 1605., 773; 1 deel
            138 1477 februari 17.
            Maria, hertogin van Bourgoingnen enz., oorkondt, dat zij als vrouwe van Putte in erfpacht gegeven heeft aan haar nicht Anne van Bourgoingnen, vrouwe van Ravenstain enz., de gorzen, aanwassen en aanworpen, genoemd Galenthee en Oelkensplate, met de gorzen van Den Bommel tot Grysoerde toe om deze te moeren of te bedijken onder schenking van de ambachtsheerlijkheid en de daaruit voortvloeiende rechten en tienden.
            Gegeven in onse stede van Gendt --- 1476.
            Afschrift van 1605 in ( Inv. no. 773, fol. 1v.
            Geinsereerd in de oorkonde van 8 november 1481 (Reg. no. 151).
            Zie voor de oorspronkelijke oorkonde: Mej. Wolterbeek-Muller: Inventaris van archivalia betreffende de heerlijkheid Sint-Adolfsland, genaamd Ooltgensplaat en Den Bommel. (Handschrift Algemeen Rijksarchief, Reg. no. 1).
            150 1481 september 17.
            Maximiliaen en Maria, hertog en hertogin van Oostenryck enz., oorkonden, dat zij wederom onder nader overeengekomen voorwaarden in erfpacht gegeven hebben aan Anna van Bourgoingnen, vrouwe van Ravestain enz., de gorzen, aanwassen en aanworpen, genoemd de Galenthee, Oelkensplate, Vloyhil, en Den Bommel, die Marie, hertogin van Bourgoingnen enz., haar reeds bij oorkonde van 17 februari 1477 in erfpacht had gegeven (Reg. no. 138).
            Gegeven in onsen huyse in den Hage in Hollant.
            Afschrift van 1605 in Inv. no. 773, fol. 1.
            Geinsereerd in de oorkonde van 8 november 1481 (Reg. No. 151.)
            Zie Wolterbeek-Muller: Reg. no. 2.
            151 1481 november 8.
            Anna van Bourgoingnen, vrouwe van Ravestain, Wynendale, Duvelandt, Sommelsdyck enz., oorkondt, dat zij in erfpacht gegeven heeft aan Pieter Lanchals, raadsman en hofmeester van de hertog van Oostenrijk, 1/6 deel van de gorzen, aanwassen en aanworpen, genoemd de Galenthee, Oelkensplate, Vloyhil en Den Bommel, bestaande onder meer uit pachten, tienden, vronen en ettingen van de droge dijken, onder voorbehoud van de rechten van de ambachtsheerlijkheid. (Zie Reg. no. 138 en Reg. no. 150).
            Gegeven in ons casteel van Zoubborigh in Zeelant.
            Zie Wolterbeek-Muller: Reg. no. 5.
            152 1482 maart 13.
            Anna van Bourgoingnen, vrouwe van Ravestein enz., oorkondt, dat zij ter bedijking uitgegeven heeft aan Jacob van Borsselle, ridder, Geeraet van Abenbroucke, Cornelis Gillisz. en hun deelgenoten tweemaal L/4 deel, en aan Dirck Jansz., mr. Claes van den Nesse en hun deelgenoten éénmaal ¼ deel van de gorzen, genoemd Oelkensplate, Vloyhil, Galenthee en Den Bommel, onder voorwaarde dat haar eigen ¼ deel mede wordt bedijkt, dat zij in het nieuwe land, te noemen Sinct Adolphslandt, tienden, jaarschoten en de ettingen van de droge dijken zal mogen heffen, de naasting van verkochte goederen zal hebben en op elke 5 gemeten 1 gemet vrije vroon zal krijgen.
            Gegeven te Bruysel --- 1481 naer 't schryven van den Hove van Camerycke.
            Afschrift van 1605 in Inv. no.773, fol. 11.
            Gevidimeerd in de oorkonde van 10 oktober 1483 (Reg. no. 156).
            Zie Wolterbeek-Muller: Reg. no. 9.
            155 1483 juni 2.
            Pieter Lanchals, hofmeester, en Jan Oudaert, raadsman van de hertog van Oostenrijk enz., oorkonden, dat zij in erfpacht gegeven hebben aan meester Jacob Croesinck, raadsman van de hertog en meester in de Camere van zijn Reeckeningh in Hollandt, 1/10 deel van hun ? deel van de gorzen van Oelkensplate en Vloyhil, alsmede 1/6 deel van de onbedijkte gorzen van de Galenthee, Oelkensplate, Vloyhil en Den Bommel.
            Afschrift van 1605 in Inv. no. 773, fol. 17.
            Zie voor de oorspronkelijke oorkonde: Wolterbeek-Muller: Reg. no. 11.
            156 1483 september 8.
            Burgemeesters, schepenen en raad van Geervliet oorkonden, dat zij vidimus geven van de oorkonde van 13 maart 1482 (Reg. no. 152).
            Afschrift van 1605 in Inv. no. 773, fol. 11.
            Zie voor de oorspronkelijke oorkonde: Wolterbeek-Muller: Reg. no. 13. Aldaar gedateerd 10 oktober 1483.
            208 1521 augustus 1.
            Philips van Cleve en van de Marcque, heer van Ravestain enz., oorkondt, dat hij ter bedijking uitgegeven heeft aan Adolph Rardinck, rentmeester van Seelant Bewesterschelt, zijn ? deel van het gors de Galenthee bij Sint Adolphslandt, onder voorwaarde dat hij in het nieuwe land tienden, jaarschoten en de ettingen van de droge dijken zal mogen heffen en op elke 6 gemeten 1 gemet vrije vroon zal krijgen, alsmede dat tevens de bedijkers gevrijwaard worden van aanspraken van de kinderen van wijlen Boudewijn de bastaard en andere personen.
            Afschrift van 1605 in Inv. no. 773, fol. 21.
            Zie Wolterbeek-Muller: Reg. no. 26.
            209 1521 augustus.1.
            Adolph Hardinck, rentmeester van Seelant Bewesterschelt, oorkondt, dat hij onder nadere voorwaarden ter bedijking aangenomen heeft van Philips van Cleve en van der Marcke. heer van Ravesteyn enz., het gors de Galenthee bij Sint Adolphslandt (Zie Reg. no. 208).
            Afschrift van 1605 in Inv. no. 773, fol. 26v.
            Zie voor de oorspronkelijke oorkonde: Wolterbeek-Muller: Reg. no. 27.
            215 1524 november 28.
            Philips van Cleven en van Marcke, heer van Ravestain enz., oorkondt, dat hij ter bedijking uitgegeven heeft aan Willem Simonsz. en Witte Jacobsz. zijn ? deel van de gorzen van de Noortpolder bij Sinct Adolphslant, onder voorwaarde dat hij in het nieuwe land tienden, jaarschoten en de ettingen van de droge dijken zal mogen heffen en op elke 6 gemeten 1 gemet vrije vroon zal krijgen, alsmede dat de bedijkers gevrijwaard worden van aanspraken van de kinderen van wijlen Boudewijn de bastaard en andere personen.
            Afschrift van 1605 in Inv. no. 773, fol. 32.
            Zie Wolterbeek-Muller: Reg. no. 28.
            224 1527 april 9.
            Philips van Cleve en van de Marcke, heer van Ravestain enz., oorkondt, dat hij ter bedijking uitgegeven heeft aan Adolph Hardinck, rentmeester van Zeelandt Bewesterscheldt, en Victor van der Sickele, baljuw van Vlissingen, zijn ? deel van ongeveer 1200 gemet van het gors, genoemd Den Bommel, Kyctuuyt Swartenhouck, en van het schor, genoemd de Meulenpolder, vast verbonden aan Sinct Adolphslandt, binnen de termijnen van 6 en 9 jaar, onder voorwaarde dat hij in het nieuwe land tienden, jaarschoten en de ettingen van de droge dijken zal mogen heffen en op elke 6 gemeten 1 gemet vrije vroon zal krijgen.
            1526 voor Paessen.
            Afschrift van 1605 in Inv. no. 773, fol. 36.
            Zie Wolterbeek-Muller: Reg. no. 29.
          - Akte van uitgifte van de gorzen genoemd Den Bommel, Kijkuit, Zwartenhoek en de Molenpolder door Philips van Kleef aan Adolph Harding en Victor van den Sickele ter bedijking. Afschrift, (ca. 1660)., 1522; 774; 1 stuk
            Reg. no. 211
            211 1522 april 9.
            Philips van Cleve en van der Marcke, heer van Ravesteijn, Edinge, Wijnendaer, Dreijscher en St. Adolphslant, oorkondt, dat hij ter bedijking uitgegeven heeft aan Adolph Harding (alias Herdinck), rentmeester van Zeeland Bewesterschelde, alsmede aan Victor van den Sickele, baljuw van Vlissingen, het gors Den Bommel, Kijckuijt en Swartenhouck en de schor de Molenpolder, gelegen in het land van Putte naast Sint Adolphslant, tot het maken van korenland onder nader overeengekomen voorwaarden.
            1521 vóór Paesschen.
            Afschrift van ca. 1660 ( Inv. no. 774 ).
          - Akte van belening door de Staten van Holland van Cornelia Simonsdr., weduwe van Willem Adriaensz. Berckel, met twee gedeelten van twee zesdeparten van de gorzen genoemd de Galathee, Ooltgensplaat en Den Bommel tot aan Grijsoord., 1631; 775; 1 charter
          - Akte van belening door de Staten van Holland van Simon Graswinckel met twee gedeelten van twee zesdeparten van de gorzen genoemd de Galathee, Ooltgensplaat en Den Bommel tot aan Grijsoord., 1638; 776; 1 charter
            Simon Graswinckel verwierf dit leen van zijn tante van moeders zijde Cornelia Simonsdr.
          - Akte van belening door de Staten van Holland van Adriaen Graswinckel met twee gedeelten van twee zesdeparten van de gorzen genoemd de Galathee, Ooltgensplaat en Den Bommel tot aan Grijsoord. Met bijlage., 1672; 777-777.1; 1 charter en 1 stuk
            Adriaen Graswinckel verwierf dit leen van zijn vader Simon Graswinckel
            - Akte van belening., 777
            - Bijlage., 777.1
          - Oktrooi van de Staten van Holland voor de ingelanden van de polder het Oude Land van Ooltgensplaat en dijkgraaf, gezworenen en ingelanden van de polder de Galathee tot vrijstelling van verschillende gemene lasten voor een aantal jaren ingevolge drooglegging en bedijking van de geinundeerde landen. Gedrukt., 1718; 778; 1 stuk
          - 13e, 14e, 15e en 18e rekening van een portie in de tienden, dijk- en gorsettingen van de ambachtsheerlijkheid Sint Adolphsland door Johannes Cornelius Smolders, rentmeester te Oude Tonge, voor Floris Justus Cousebant. Met borderellen en kwitanties., 1787-1789; 779; 1 omslag
            De 18e rekening is eerst afgehoord in 1795
          - 1e tot en met 6e rekening van een portie in de tienden, dijk- en gorsettingen van de ambachtsheerlijkheid Sint Adolphsland door mr. Johan Anthonij Schiefbaan, rentmeester als opvolger van zijn schoonvader Johan Michael de Graaff, voor Floris Justus Cousebant en diens erfgenamen als fideicommissaire erfgenamen van de goederen van Cornelis van der Goes, afgehoord in 1800 en 1801. Met borderellen en kwitanties., 1793-1799; 780; 1 omslag
        - Den Bommel., b
          - Akte van overdracht van ruim 16 gemeten land met gorzen in de polder Den Bommel door de gevolmachtigde van de procureurs van de goederen van Maximiliaan van Bourgondië aan Marinus Willemsz. te Zierikzee. Met bijbehorende stukken, 1545-1546., 781-781.2; 2 charters en 2 stukken
            Reg. no. 285 no. 287 no. 288 no. 289 en no. 293
            - Overige stuk(ken), 781
              285 1545 augustus 2.
              Maximiliaen van Bourgoingnen, heer van Gend, van der Vere enz., admiraal van der zee, oorkondt, dat hij volmacht verleent aan Anthonis Hosius, deken van de kapel van Sandenburch, Wolffaert van Borssele, heer van Scellacht, mr. Sebastiaen Spaignaert en Inghel Diericxsone, baljuw van Brouwershaven, tot verkoop van zijn goederen in Duvelandt, Brauwershaven, in de Agger, in de Cruenincxpolder ter Nissen, in de Galenthee, Bommel en elders gelegen in verband met schulden, aangegaan na de dood van zijn vader Adolph van Bourgoignen.
              Gedaen up onsen Sloten van Sandenburch ter Vere desen anderen dagh van Augst.
              Geinsereerd in de oorkonde van 16 oktober 1545 (Reg. no. 287)
              287 1545 oktober 16.
              Anthuenis Jacobsz. Hoessaert van Wemelden, deken te Zandenburch, en Ingel Derixz., baljuw van Brouwershaven, oorkonden, dat zij als gevolmachtigden van Maximiliaen van Bourgondien verkocht hebben aan Marinus Willemsz. 16 gemeten en 238 roeden land in Den Bommel, in pacht bij Baert Jan Lenaertsz. (Zie Reg. no. 285).
              Oorspr. ( Inv. no. 781 ).
              288 1545 oktober 16.
              Gecommitteerden van de heer van Beveren oorkonden, dat zij toestemming verlenen aan Marinus Willemsz. zijn brieven van garand terug te geven wegens het betalen van de koopsom voor 16 gemeten en 238 roeden land.
              Afschrift van 1546 door de gezworen klerk van Zierixie. ( Inv. no. 781 ).
              Zie ook Reg. no. 287.
            - 1545, 781.1
              289 1545 oktober 28.
              Schepenen van Sinct Adolphs, genoemd Oelkinsplate, oorkonden, dat Adriaen Jansz., rentmeester van de ambachtsheer en gevolmachtigde van Anthonius Hosius, mr. Sebastiaen Spaignaert en van Inghel Diericxz., procuratoren van de goederen van Maximiliaan van Bourgondië, verkocht heeft aan Marinus Willemsz. te Ziericqzee 16 gemeten en 238 roeden land met gorzen in de polder van Bommel.
              Oorspr. ( Inv. no. 781.1 ) met de zegels van de drie schepenen.
              Zie ook Reg. no. 285, 287 en 288.
            - 1546, 781.2
              293 1546 oktober 19.
              Schepenen van Zierikzee oorkonden, dat zij vidimus geven van de oorkonde van 28 oktober 1545 (Reg. no. 289).
              Oorspr. ( Inv. no. 781.2 ) met de zegels van de drie schepenen.
          - Akte van overdracht van omtrent 8 gemeten land in de polder Den Bommel door Phillip Yemansz. aan Marinus Willemsz. te Zierikzee. Met nadere akte van 1566., 1563; 782.1-782.2; 2 charters
            - 26 augustus 1563, 782.1
              Reg. no. 365
              365 1563 augustus 26.
              Schepenen van Sint Adolphslant, anders genoemd Oeltgesplate, oorkonden, dat Phillip Yemansz., nazaat van wijlen Quiryn Hugez., verkocht heeft aan Marinus Willemsz. te Ziericxzee omtrent 8 gemeten land, gelegen in de polder van Den Bommel.
              Oorspr. ( Inv. no. 782 ) met de zegels in bruine was van de beide schepenen.
            - 4 september 1566, 782.2
              Reg. no. 382
              382 1566 september 4.
              Schepenen van Sinct Adolphslant, anders genoemd Oeltgesplate, oorkonden, dat de erfgenamen van Quiryn Hugez. hun goedkeuring hechten aan de verkoop van omtrent 8 gemeten land, gelegen in de polder van Den Bommel, door Phillip Yemansz. aan Marinus Willemsz. te Zierikzee (Zie Reg. no. 365).
              Oorspr. ( Inv. no. 782.2 ) met de zegels van de beide schepenen.
          - Akte van overdracht van ongeveer 25 gemeten land in de polder Den Bommel door Nicolaes Rutsaers, voogd over de nagelaten kinderen van zijn broeder alsmede lasthebber van Nicolaes Willem Symontsz., voogd over de nagelaten kinderen van Cornelis Willem Symontsz., aan mr. Maarten Willem Symontsz., 1582; 783; 1 charter
            Onder mr. Maarten Willem Symontsz. moet verstaan worden mr. Maarten van Cromstrijen
          - Akte van protest door mr. Philips van Cromstrijen als naaster van een hofstede met 23 gemeten land in de polder Den Bommel, door Jacob van Thienen te Utrecht aan Jacob Baltensen van der Werff te Middelharnis verkocht. Met bijbehorend stuk, 1640., 1642; 784; 2 stukken
            Het stuk van 1640 is zeer zwaar beschadigd
          - Akten van schatting en meting van een hofstede, genoemd de Hoge Werf, alsmede van twee percelen land in de polder Den Bommel, verricht op verzoek van de gevolmachtigde van mr. Philips van Cromstrijen., 1644; 785; 1 stuk
          - Deurwaardersexploot aan het Hof van Holland uitgebracht inzake de eis van Jacob Hendriksz. Langerhaer als borg van de weduwe van Helle Rommers, pachtster van mr. Philips van Cromstrijen, om beslag te leggen op het veldgewas van 10 gemeten bouwland van de hofstede de Hoge Werf in de polder. Den Bommel. Met bijlage., 1656; 786; 1 charter met aangehecht stuk
          - Stukken betreffende een proces voor het Hof van Holland tussen dijkgraaf en gezworenen van de polder Den Bommel als gedaagden en Cornelis van Aerssen, heer van Sommelsdijk enz., als eiser omtrent het bijdragen in de kosten voor dijkherstel en drooglegging door eigenaars van vroonlanden en tienden naar aanleiding van de overstromingen van de jaren 1673 en 1682, met enkele retroacta., 1673-1682; 787; 1 pak
          - Staat houdende opgave van profijten voor de eigenaars van percelen land in de polder Den Bommel wegens vrijstelling van verponding voor de jaren 1669-1676. Afschrift., 1685; 788; 1 stuk
          - Rekeningen van rentevorderingen ten laste van de pachter Hugo Zantboer door Balthasar Branderhouve, rentmeester, voor Floris van Alckemade en mr. Jan Jacob van Dijckslooth, voogden van de erfgenamen van Maria Theresia van der Goes., 1742-1743; 789; 2 stukken
        - De Galathee., c
          - Stukken betreffende een geschil tussen mr. Philips van Cromstrijen, eigenaar voor de ene helft, en Thomas Abrahamsz. Lelyenburch, anders genoemd Cromveur, alsmede mr. Servaes van Panhuys, raad en pensionaris van Schoonhoven, eigenaars voor de andere helft, over de limietscheiding ingevolge het verkavelen van een hoeve land van ruim 36 gemeten in de polder de Galathee. Met retroacte, 1641., 1648-(ca. 1653); 790; 1 omslag
          - Stukken betreffende het innen van achterstallige pacht door mr. Philips van Cromstrijen van Isaac Abrahamsz. en Jacob Gerritsz. Drijver van 22 gemeten land in de polder de Galathee., 1651-1652 en z.j.; 791; 3 stukken
          - Aantekening omtrent het meten van 20 gemeten en 222 roeden land in de Galathee, in huur bij Cornelis Cornelisz. Thomasz., ten behoeve van de erfgenamen van mr. Philips van Cromstrijen., ca. 1660; 792; 1 stuk
          - Stukken betreffende de verkoop van een derde deel van 14 gemeten land in de polder de Galathee door de erfgenamen van mr. Simon Graswinckel., 1671; 793; 2 stukken
        - De Noordpolder., d
          - Stukken betreffende het beheer over een hofstede met toebehoren van Dirk van Foreest in de Noordpolder. Met afrekening tussen Jan Conincxsz. als curator van de nagelaten goederen van Dirk van Foreest en Adriaen Cornelisz., nazaat van Dirk Ottesz., omtrent de pacht van tien jaar van 19 1/2 gemeten land in de Noordpolder, 1594., 1577-1580; 794-794.2; 3 charters en 1 omslag
            Reg no. 522 no. 523 no. 575 no. 580 no. 584 no. 585 no. 587 en no. 588
            - 1579, 794.1
              575 1579 mei 10.
              Schepenen van Sincte Adolphslandt, anders genoemd Oelkensplate, oorkonden, dat Jan Marnusz. de Jonge, gevolmachtigde van Marnus Mogge, verkocht heeft aan Hans Chybertsz. 5 gemeten land met ? deel van een huis in de Noortpolder.
              Oorspr. ( Inv. no. 794 ). Het zegel van de eerste schepen is verloren en dat van de tweede schepen zwaar geschonden.
            - 1580 mei 13, getransfigeerd, 794.3
              587 1580 mei 13.
              Schepenen van Sinct Adolphslant, anders genoemd Oelkensplaet, oorkonden, dat Dierck van Foreest Pietersz, medeschepen, schuldig is aan Jan Cornelisz. Boye en zijn weeskinderen het bedrag van 37 pond en 10 schelling Vlaams vanwege zijn aankoop van 10 gemeten land met ¼ deel van een huis in de Noortpolder.
              Oorspr. ( Inv. no. 794.3 ) met het zegel van de tweede schepen. Het zegel van de eerste schepen is verloren.
            - 1580 mei 18, 794.2
              588 1580 mei 18.
              Burgemeesters en schepenen van Zierikzee oorkonden, dat Jan Cornelisz. Boeye overgedragen heeft aan zijn beide weeskinderen met als moeder Magdalena Lenaert Houtmansdr. de helft van 37 pond en 10 schelling Vlaams (Zie ook Reg. no. 585 en no. 587).
              Oorspr. ( Inv. no. 794.2 ) met het zegel van de tweede schepen. De zegels van de burgemeester en de eerste schepen zijn verloren.
            - Overige stuk(ken), 794
              522 1577 november 5.
              Schepenen van Sint Adolphslandt, anders genoemd Oelkensplate, oorkonden, dat Marnus Mogge volmacht verleend heeft aan Jan Marnusz., penningmeester, tot het overdragen van 5 gemeten land met ? deel van een huis aan Hains Chybertsz.
              Extract uit "'s clercx register" van ca. 1580 ( Inv. no. 794 ).
              In dorso de aant: "Dien procurasien dien Marijnesz. Muggen van Zijerixsen Jan Marijnesz. Koeser verlyet ---".
              523 1577 november 14.
              Schepenen van Sint Adolphslandt, anders genoemd Oelkensplate, oorkonden, dat Hans Chybertsz. overgedragen heeft aan Dierck van Foreest Pietersz. 5 gemeten land met ? deel van een huis.
              Afschrift uit "'s clercx register" van ca. 1580 ( Inv. no. 794 ).
              580 1580 januari 18.
              Arbiters oorkonden, dat Dierick Claesz. Pietersz. uit naam van Jan Cornelisz. Boye een overeenkomst heeft aangegaan met Dierick van Foreest te Oelkensplaete inzake de verkoop van 10 gemeten land als ¼ deel van een hofstede in de Noortzijdepolder onder Oelkensplaete.
              Gelijktijdig afschrift ( Inv. no. 794 ).
              584 1580 april 7.
              Weesmeesters van Zierikzee oorkonden, dat zij volmacht hebben verleend aan Jan Cornelisz. Boeye om uit naam van zijn weeskinderen over te dragen aan Dierick van Foreest 5 gemeten land in de Noortpolder van Oolkensplate.
              585 1580 april 15.
              Jan Coernelisz. Boyen verkondt, dat hij ontvangen heeft van Dierck van Foereest het bedrag van 37 pond en 10 schelling Vlaams vanwege de overdracht van 10 gemeten land te Ooltgensplaat.
        - De Nieuwe Blokpolder., e
          - Akte van verkaveling van de Nieuwe Kleine Blokpolder door de gevolmachtigden van de bedijkers. Gelijktijdig afschrift., 1648; 795; 1 stuk
            Tot de bedijkers behoorde mr. Simon Graswinckel
        - Het Rietveld., f
          - Akte van verkaveling van het Rietveld tussen de gezamenlijke eigenaren. Afschrift, (ca. 1675)., 1664; 796; 1 stuk
            Tot de eigenaren behoorde mr. Simon Graswinckel
        - De Mariapolder., g
          - Oktrooi van de Staten van Holland voor Francois van Aerssen, heer van Sommelsdijk enz., eigenaar voor ruim 2/3 deel van een schor bij de polder Alteklein en tevens gemachtigde van de overige eigenaren, tot bedijking onder vrijstelling van gemene lasten voor een aantal jaren. Gelijktijdige afschriften., 1717; 797; 2 stukken
          - Akte van overeenkomst tussen Francois van Aerssen, heer van Sommelsdijk enz., en de overige eigenaren tot bedijking van de gorzen van de Galathee en de Kruispolder, te noemen de Mariapolder. Gelijktijdig afschrift., 1731; 798; 1 stuk
      - Overveen., 34
        - Akte van schuldbekentenis ten bedrage van 300 carolus gulden door Lambert Jansz., warmoezeniet te Overveen, voor Frans Barentsz. Cousebant te Haarlem vanwege achterstallige pacht. Met bijlage, (ca. 1660)., 1653; 799; 2 stukken
          Met in dorso van de akte: "Deese is gequiteert"
      - Pijnacker., 35
        - Akte van overdracht van 3 1/2 morgen land te Pijnacker door Jacob Claesz., buurman te Pijnacker, aan Sybrand van Alckemade., 1614; 800; 1 charter
        - Akte van overdracht van 3 morgen en 3 hont land te Pijnacker door Clazina Hogeveen te Schiedam aan Floris Cousebant., 1767; 801; 1 charter
        - Akte van overdracht van 3 morgen en 3 hont land te Pijnacker door A. van Schaak, koopman te Schiedam, aan Floris Cousebant., 1767; 802; 1 charter
      - Reierscop.
        Zie onder Kedichem
      - Sassenheim., 36
        Zie ook inv. no. 731
        Vgl. eveneens het Archief van de Hofstede Oud-Alckemade, inv. no. 128
        - Kwitanties van de rentmeester van de universiteit te Leiden voor jvr. Henrietta van Alkemade wegens betaalde jaarrenten op een stuk land onder Sassenheim, 1794; 803; 2 stukken
        - Kwitanties voor F. Kouseband van Waspick voor betaalde belastingen wegens het bezit van een huis en land in Sassenheim, 1799; 804; 3 stukken
        - Pachtcontracten van een perceel land te Sassenheim door de commissaris van de goederen van de abdijen Rijnsburg en Leeuwenhorst voor Floris Cousebant. Met bijlagen, 1799., 1796, 1798 en 1799; 805; 5 stukken
      - Schalkwijk., 37
        - Attestatie van Anna Jansdr., weduwe van Jan Gerritsz., betreffende de verkoop van een hofstede te Schalkwijk aan Wigger Claesz. Cousebant te Haarlem., 1577; 806; 1 stuk
          Reg. no. 520